臺灣士林地方法院刑事判決　　　　　　　　96年度訴字第90號
公　訴　人　臺灣士林地方法院檢察署檢察官
被　　　告　乙○○
　　　　　　　　　　另案於臺灣臺北監獄執行中
上列被告因毒品危害防制條例案件，經檢察官提起公訴（95年度
毒偵字第2179號），被告於準備程序為有罪之陳述，經本院合議
庭裁定由受命法官獨任進行簡式審判程序，並判決如下：
    主  文
乙○○施用第一級毒品，累犯，處有期徒刑拾月，減為有期徒刑
伍月，如易科罰金，以新臺幣壹仟元折算壹日。扣案第一級毒品
海洛因壹包淨重零點零肆公克沒收銷燬之、注射針筒壹支沒收。
    事  實
一、乙○○曾於民國90年間因違反槍砲彈藥刀械管制條例案件，
    經本院以90年度簡字第17號判處有期徒刑3 月確定，於90年
    12月18日易科罰金執行完畢。又於92年間因施用毒品，經臺
    灣臺北地方法院以92年度毒聲字第208 號裁定送觀察、勒戒
    後，認有繼續施用毒品之傾向，再經該院以92年度毒聲字第
    433 號裁定令入戒治處所施以強制戒治，嗣經該院以92年度
    毒聲字第1734號裁定停止戒治交付保護管束，於93年2 月27
    日保護管束期滿未經撤銷，視為強制戒治執行完畢，並由臺
    灣臺北地方法院檢察署檢察官於93年3 月16日以93年度戒毒
    偵字第45號不起訴處分確定。猶不知悔改，竟於強制戒治執
    行完畢5 年內，於95年11年12日某時，在臺北市○○路○ 段
    某加油站廁所內，以針筒注射方式，施打第一級毒品海洛因
    1 次，嗣於95年11月13日凌晨0 時30分許，騎乘機車途經臺
    北市大同區臺北橋機車引道處，為警實施臨檢盤查時，當場
    扣得第一級毒品海洛因1 包（淨重0.04公克）、注射針筒1
    支，並採集尿液送驗後，呈嗎啡陽性反應，始悉上情。
二、案經臺北市政府警察局大同分局報告臺灣士林地方法院檢察
    署檢察官偵查起訴。
    理  由
一、本件被告所犯非死刑、無期徒刑或最輕本刑有期徒刑3 年以
    上之罪，亦非高等法院管轄第一審案件，且於準備程序進行
    中，被告先就被訴事實為有罪之陳述，經告知被告簡式審判
    程序之旨，並聽取檢察官、被告之意見後，本院合議庭裁定
    由受命法官進行簡式審判程序，是本件之證據調查，依刑事
    訴訟法第273 條之2 規定，不受同法第159 條第1 項、第16
    1 條之2 、第161 條之3 、第163 條之1 及第164 條至第17
    0 條規定之限制，合先敘明。
二、上揭犯罪事實，業據被告乙○○於本院訊問時坦承不諱（見
    本院卷第102 頁、第123 至第124 頁），而被告於95年11月
    13日經警查獲時所採集尿液，經送臺灣尖端先進生技醫藥股
    份有限公司以氣相層析質譜儀分析法鑑驗結果，呈鴉片類陽
    性反應，此有該公司95年11月22日濫用藥物檢驗報告1 紙附
    卷可稽（見偵查卷第51頁），並有第一級毒品海洛因1 包（
    淨重0.04公克）、注射針筒1 支等扣案可資佐證，而前開第
    一級毒品海洛因1 包，經送法務部調查局以氣相層析質譜儀
    分析法檢驗，檢出第一級毒品海洛因成分，亦有法務部調查
    局95年12月16日調科壹字第09523047620 號鑑定書1 紙存卷
    可參（見偵查卷第61頁），是被告自白施用第一級毒品海洛
    因，應認與事實相符，而可採信，本件事證明確，被告施用
    第一級毒品海洛因犯行，洵堪認定。又被告有事實欄一所示
    施用毒品經送觀察、勒戒及強制戒治之紀錄，有臺灣臺北地
    方法院檢察署93年度戒毒偵字第45號不起訴處分書（見偵查
    卷第62頁）及臺灣高等法院被告前案紀錄表在卷可憑（見本
    院卷第5 至21頁），是被告於前次強制戒治執行完畢釋放後
    5 年內，再犯本件施用第一級毒品之罪，堪以認定，應依法
    論科。
三、查海洛因為毒品危害防制條例所稱之第一級毒品，觀諸該條
    例第2 條第2 項第1 款規定甚明。核被告所為，係犯毒品危
    害防制條例第10條第1 項之施用第一級毒品罪。其施用第一
    級毒品前後持有第一級毒品之低度行為，為施用第一級毒品
    之高度行為所吸收，不另論罪。又被告有犯罪事實欄所載之
    犯罪科刑執行紀錄，有臺灣高等法院被告前案紀錄表在卷可
    稽（見本院卷第5 至第21頁），其於有期徒刑執行完畢後5
    年內，故意再犯本案有期徒刑之罪，係屬累犯，應依刑法第
    47條第1 項之規定論以累犯，並加重其刑。爰審酌被告素行
    非佳，前因施用毒品案件，經法院裁定送觀察、勒戒及強制
    戒治後，竟仍無法戒除毒癮，復又再施用毒品，惟念其施用
    毒品乃戕害個人身心健康，尚未危及他人，其犯罪之動機、
    目的、手段、施用時間、施用次數及其智識程度、犯後坦認
    犯行，態度尚稱良好等一切情狀，就被告施用第一級毒品犯
    行，量處如主文所示之刑。因被告犯罪時間在96年4 月24日
    以前，亦無其他不合中華民國96年罪犯減刑所定不得減刑之
    情形，爰依中華民國96年罪犯減刑條例第2 條第1 項第3 款
    、第7 條規定，減其宣告刑2 分之1 ，即減為有期徒刑5 月
    ，並依法諭知易科罰金之折算標準，以示懲儆。
四、扣案之第一級毒品海洛因1 包（淨重0.04公克），係違禁物
    ，不問屬於犯人與否，應依毒品危害防制條例第18條第1 項
    前段宣告沒收銷燬。又扣案之注射針筒1 支，係被告所有供
    其施用第一級毒品海洛因所用之物，業據被告陳明在卷，應
    依刑法第38條第1 項第2 款規定宣告沒收。
五、臺灣臺北地方法院檢察署96年4 月16日北檢盛孝96毒偵78字
    第25259 號函送併案意旨略以：被告於95年12月21日14時許
    ，在臺北市○○路某小吃店廁所施用第一級毒品海洛因，嗣
    為警於同日16時許，在臺北縣新店市○○路○ 段75號前查獲
    ，並扣得第一級毒品海洛因1 小包（毛重0.35公克，淨重0.
    18克）、分裝袋3 個、注射針筒1 支及提撥器1 支等物品；
    臺灣士林地方法院檢察署96年6 月4 日甲○清社96毒偵1072
    字第5432號函送併案意旨略以：被告基於施用第一級毒品海
    洛因之同一犯意，於96年3 月24日5 時20分許為警採尿前回
    溯120 小時內之某時，在不詳處所，以不詳方法施用第一級
    毒品海洛因，嗣於96年3 月24日清晨因行跡可疑在臺北市○
    ○區○○路與文林路口為警盤檢查獲，經被告同意採集其尿
    液送驗後，結果呈嗎啡陽性反應，始查知上情。上開2 案。
    均認被告涉有毒品危害防制條例第10條第1 項之罪，並與前
    揭論罪科刑部分有包括一罪之集合犯關係云云。然查：
    (一)按「刑事法若干犯罪行為態樣，本質上原具有反覆、延續
      實行之特徵，立法時既予特別歸類，定為犯罪構成要件之
      行為要素，則行為人基於概括之犯意，在密切接近之一定
      時、地持續實行之複次行為，倘依社會通念，於客觀上認
      為符合一個反覆、延續性之行為觀念者，於刑法評價上，
      即應僅成立一罪。學理上所稱『集合犯』之職業性、營業
      性或收集性等具有重複特質之犯罪均屬之，例如經營、從
      事業務、收集、販賣、製造、散佈等行為概念者是。」，
      最高法院95年台上字第1079號判決意旨可資參照。是以刑
      事實務上所謂集合犯，係在立法上本即預定有複數之同種
      行為反覆實施之性質，本件被告所犯毒品危害防制條例第
      10條第1 項之施用第一級毒品罪，其構成要件，在立法上
      並無預定其有複數之同種行為反覆實施之性質，已與一般
      學理上及審判實務上所定義、習用之「集合犯」概念不相
      符合。
    (二)次按「查施用毒品罪，在修正刑法於95年7 月1 日施行前
      ，無論實務與理論，一向認為施用完畢，其犯罪即屬成立
      ，基於概括犯意，多次施用同級毒品，認係成立連續犯，
      從無依接續犯或常習犯、集合犯所謂包括一罪論處之例，
      則95年7 月1 日起刑法連續犯規定刪除後，多次施用同級
      毒品，自應併合處罰。」，最高法院亦著有96年台上字第
      1195號判決可資參照，是刑法修正施行後多次施用毒品之
      犯行，採一罪一罰，始符合立法本旨。縱認其係基於概括
      之犯意，多次施用同級毒品，但因新法已刪除連續犯之規
      定，且以往實務與理論上，從無依接續犯或常習犯、集合
      犯所謂包括一罪論處之例，則本件被告於刑法修正施行後
      之施用毒品犯行，自應併合處罰，而無成立集合犯之可能
      。
    (三)綜上所述，上開檢察官併案意旨所指被告之施用第一級毒
      品犯行，其與本案間，均無成立集合犯之可能，本院無從
      併予審究，此部分應退回由檢察官另行依法辦理，附此敘
      明。
據上論斷，應依刑事訴訟法273 條之1 第1 項、第299 條第1 項
前段，毒品危害防制條例第10條第1 項、第18條第1 項前段，刑
法第11條、第47條第1 項、第41條第1 項、第38條第1 項第2 款
，中華民國96年罪犯減刑條例第2 條第1 項第3 款、第7 條、第
9條 ，判決如主文。
本案經檢察官吳維雅到庭執行職務。
中　　華　　民　　國　　96　　年　　11　　月　　30　　日
                  刑事第四庭法  官  高雅敏
以上正本證明與原本無異。
如不服本判決，應於收受送達後10日內向本院提出上訴書狀，其
未敘述上訴之理由者並得於提起上訴後20日內向本院補提理由書
（均須按他造當事人之人數附繕本）。
                            書記官  田瑾俐
中　　華　　民　　國　　96　　年　　11　　月　　30　　日
附錄本案論罪科刑法條：
毒品危害防制條例第10條
施用第一級毒品者，處 6 月以上 5 年以下有期徒刑。
施用第二級毒品者，處 3 年以下有期徒刑。
